臺灣彰化地方法院民事判決
110年度簡字第117號
原      告  吳家騰  


訴訟代理人  黃茂松律師
被      告  辛子宸  


上列當事人間請求損害賠償事件，本院於民國110年9月17日言詞
辯論終結，判決如下：
    主  文
被告應給付原告新台幣捌萬捌仟貳佰伍拾元，及自民國一百一十
年三月十九日起至清償日止，按年息5%計算之利息。
訴訟費用由被告負擔百分之八，餘由原告負擔。
原告其餘之訴駁回。
本判決第一項得假執行，但被告以新臺幣捌萬捌仟貳佰伍拾元
為原告預供擔保後，得免為假執行。
原告其餘假執行之聲請駁回。
  事實及理由
壹、原告主張：
　被告辛子宸於民國(下同)109年12月26日上午8時24分許，駕
    駛車牌號碼0000-00號自小客車，在彰化縣北斗鎮文昌里復
    興路與光仁街口，不僅未減速慢行作隨時停車之準備，並疏
    於注意，跨越車道，擦撞於對向行駛之由伊所駕駛且為其所
    有之車牌號碼000—001號藍寶堅尼自小客車(下稱系爭車輛)
    而肇事逃逸(下稱系爭事故)，致伊所有系爭車輛之LP570前
    保桿總成、左前葉子板、左前水箱集風罩、左前前段内規板
    、左前大燈等重要部分毀損無法正常使用。經伊向臺灣彰化
    地方檢察署提起毀棄損壞等刑事告訴，經該署以110第3526
    號予以不起訴處分在案，既伊所駕駛車牌號碼000 —001號藍
    寶堅尼自小客車受損，係由被告駕駛車牌號碼0000-00號自
    小客車筆事之過失行為所致，伊自得依民法第184條第1項前
    段、第191條之2規定，請求被告辛子宸赔償原告車輛損壞維
    修費用新台幣(下同)105萬元等語。
　並聲明：㈠被告辛子宸應給付原告吳家騰新台幣壹佰零伍萬元
    及自支付命令繕本送達之翌日起至清償日止，按年息百分之
    五計算之利息。㈡訴訟費用由被告負擔。㈢原告願供擔保，請
    准宣告假執行。　
貳、被告則以：　　
　109年12月26日車禍發生時，伊僅感覺輕微碰觸，原告所駕車
    輛未有減速動作，故認為兩造均有不求償之意思；又事故發
    生後，原告駕駛之系爭車輛仍繼續正常行駛，顯見損壞尚不
    嚴重，此與原告當日晚間拍攝之照片已達不能駕駛之程度不
    符，足見原告主張系爭車輛損壞非伊造成另系爭事故肇事責
    任未經鑑定，且系爭車輛已出廠13年，原告主張伊應負全責
    給付105萬元，亦屬無憑等語。　
　並聲明：㈠請求駁回原告之訴及其假執行之聲請。㈡訴訟費用
    由原告負擔。　
參、經查：　　　
　按當事人主張有利於己之事實者，就其事實有舉證之責任，
    民事訴訟法第277條本文定有明文。又原告於起訴原因已有
    相當之證明，而被告於抗辯事實並無確實證明方法，僅以空
    言爭執者，當然認定其抗辯事實之非真正，而應為被告不利
    益之裁判（參見最高法院18年上字第1679號判例意旨）。另
    原告對於自己主張之事實已盡證明之責後，被告對其主張，
    如抗辯其不實並提出反對之主張者，則被告對其反對之主張
    ，亦應負證明之責，此為舉證責任分擔之原則（參見最高法
    院18年上字第2855號判例意旨）。查：原告主張被告駕車之
    過失發生系爭車禍造成系爭車輛受有損害等事實，有卷附彰
    化縣警察局道路交通事故初步分析研判表、事故現場照片、
    估價單及發票(見本院卷第17頁至第24頁、第101頁至第103
    頁)等件附卷可稽。被告雖辯稱不清楚所擦撞之車輛是否為
    系爭車輛且系爭車禍所致損害與該車現況不符云云，然依系
    爭車輛受損照片所示該車輛僅左前方車頭受損，及被告於民
    事支付命令聲請異議狀(見本卷第15頁)中亦表示與原告所駕
    駛之車輛有發生擦撞等情觀之，系爭車輛於系爭事故發生後
    應受有左側車頭嚴重損害，堪可採信，被告僅以系爭車輛於
    事故發生後尚得駛離現場，即謂系爭事故所生損害與該車現
    況不符，尚屬無憑。
　再按因故意或過失，不法侵害他人之權利者，負損害賠償責
    任；汽車、機車或其他非依軌道行駛之動力車輛，在使用中
    加損害於他人者，駕駛人應賠償因此所生之損害。但於防止
    損害之發生，已盡相當之注意者，不在此限，民法第184 條
    第1項前段、第191條之2 分別定有明文。復按汽車行駛時，
    駕駛人應注意車前狀況及兩車並行之間隔，並隨時採取必要
    之安全措施，道路交通安全規則第94條第3項定有明文。查
    被告於上開時、地駕駛肇事車輛，未注意車前狀況，致與系
    爭車輛發生碰撞，造成系爭車輛受有損害，被告之行為與系
    爭車輛所受損害間有相當因果關係，被告復未舉證證明其就
    防止損害發生已盡相當之注意，自應就系爭車輛之損害負賠
    償責任。　
　再按不法毀損他人之物者，被害人得請求賠償其物因毀損所
    減少之價額，民法第196 條定有明文。又請求賠償物被毀損
    所減少之價額，得以修復費用為估定標準，但以必要者為限
    ，例如修理材料費以新品換舊品應予折舊（最高法院77年第
    9 次民事庭會議決議參照）。原告主張系爭車輛因本件事故
    受損，支出修理費用1,050,000 元【含LP570前保桿總成600
    ,000元、左前葉子板100,000元、左前水箱集風罩35,000元
    、左前前段內規板30,000元、左前大燈總成150,000元、烤
    漆(前保桿、葉子板、鋁圈)50,000元、拆裝工資35,000元、
    及稅金50,000元】乙節，業據原告提出天翊國際估價單為證
    （見本院卷第101-103頁），堪以採信。然其中天翊國際估
    價單之開立日期為2021年1月19日，統一發票開立日期卻為1
    10年8月7日，兩者日期相距甚遠，難認該統一發票記載內容
    為同次維修費用之支出單據。另原告請求之修理費用其中之
    零件費用為915,000元，自應扣除零件折舊部分。又依行政
    院所頒「固定資產耐用年數表」及「固定資產折舊率表」之
    規定，其他業用客車之耐用年數為5年，依定率遞減法每年
    折舊1000分之369，又其最後1年之折舊額，加歷年折舊累計
    額，其總和不得超過該資產成本原額10分之9。參照卷附原
    告提出系爭車輛行車執照，系爭車輛係於97年3月出廠，計
    算至109年12月26日發生系爭事故時，實際使用期間已逾5年
    ，則扣除折舊額後，原告得請求之零件修理費為91,500元(
    計算式：915,000×10％＝91,500元)，另加計原告支出不必折
    舊之工資35,000元、烤漆50,000元，合計176,500元(91,500
    ＋50,000＋35,000＝176,500元)。
　惟按損害之發生或擴大，被害人與有過失者，法院得減輕賠
    償金額，或免除之，民法第217條第1項定有明文。次按按損
    害之發生或擴大，被害人與有過失者，法院得減輕賠償金額
    或免除之，民法第217條第1項定有明文。此項規定之目的在
    謀求加害人與被害人間之公平，倘受害人於事故之發生亦有
    過失時，由加害人負全部賠償責任，未免失諸過酷，是以賦
    與法院得減輕其賠償金額或免除之職權（最高法院96年度台
    上字第1169號民事裁判意旨參照）。次按汽車行駛時，駕駛
    人應注意車前狀況，並隨時採取必要之安全措施。道路交通
    安全規則第94條第3項定有明文。本件車禍被告固有過失，
    已如前述，惟原告駕駛系爭車輛行經肇事地點時，亦未注意
    車前狀況，同有過失，此有前揭交通事故初步分析研判表在
    卷可佐。本院斟酌兩造之過失情形，並參照車禍時系爭車輛
    之撞擊位置，認兩造應各負百分之50之過失責任，是原告得
    請求被告賠償金額應減為88,250元(計算式：176,500元×50%
    ＝88,250元)。
  末按給付無確定期限者，債務人於債權人得請求給付時，經
    其催告而未為給付，自受催告時起，負遲延責任。其經債權
    人起訴而送達訴狀，或依督促程序送達支付命令，或為其他
    相類之行為者，與催告有同一之效力。又遲延之債務以支付
    金錢為標的者，債權人得請求依法定利率計算之遲延利息，
    民法第229條、第233條第1項分別定有明文。查本件原告係
    依侵權行為之法律關係聲請支付命令督促被告履行債務，被
    告於110年3月18日由其同居人收受本院110年度司促字第149
    3號支付命令(見本院110年度司促字卷第39頁)，則原告請求
    自110年3月19日起至清償日止之法定遲延利息，即屬有據，
    應予准許。
　綜上所述，原告依民法侵權行為法律關係，請求被告給付88,
    250元及自支付命令繕本送達翌日即110年3月19日起至清償
    日止，按週年利率5％計算之利息，為有理由，應予准許；逾
    此範圍之請求，非有理由，應予駁回。
肆、本件原告勝訴部分所命給付之金額未逾50萬元，依民事訴訟
    法第389條第1項第5款規定，不待原告聲請，應依職權宣告
    假執行，並依職權宣告被告如預供相當之擔保金額，得免為
    假執行。至原告敗訴部分，其假執行之聲請已失所附麗，應
    併予駁回。
伍、本件事證已臻明確，兩造其餘攻擊防禦方法及舉證，經審核
    後認對本判決結果不生影響，不予一一論述，併予敘明。
陸、據上論結，原告之訴為一部有理由，一部無理由，依民事訴
    訟法第79條、第389條第1項第5款、第392條第2項，判決如
    主文。　　
中　　華　　民　　國　　110 　年　　9 　　月　　30　　日
                  民事第一庭    法　官　洪志賢
以上正本係照原本作成。
如對判決上訴，應於判決送達後20日內向本院提出上訴狀。如委
任律師提起上訴者，應一併繳納上訴審裁判費。
中　　華　　民　　國　　110 　年　　9 　　月　　30　　日
                                書記官  林嘉賢